【裁判字號】    97,上訴,3095
【裁判日期】    970822
【裁判案由】    毒品危害防制條例
【裁判全文】
臺灣高等法院刑事判決                97年度上訴字第3095號
上  訴  人  臺灣基隆地方法院檢察署檢察官
被      告  乙○○
指定辯護人  本院公設辯護人庚○○
上列上訴人因被告違反毒品危害防制條例案件，不服臺灣基隆地
方法院97年度訴字第166號，中華民國97年4月30日第一審判決（
起訴案號：臺灣基隆地方法院檢察署96年度度偵字第5232號），
提起上訴，本院判決如下：
    主  文
上訴駁回。
    理  由
一、公訴意旨略以：被告乙○○明知甲○○為第三級毒品，依法
    不得販賣、轉讓。竟基於意圖營利之概括犯意，於民國95年
    3、4月間，向不詳之人以每1百公克新臺幣（下同）4萬元至
    5萬元之價格販入甲○○後，復在基隆市丙○○○○○○○
    等地，以每0.5公克6百元之價格售予己○○及丁○○共計3
    次。嗣被告乙○○於台灣基隆地方法院檢察署96年度偵字第
    1583號案件96年4月11日偵訊中供認上情而查獲，因認被告
    乙○○涉犯毒品危害防制條例第4條第3項之販賣第三級毒品
    罪等語。
二、按犯罪事實應依證據認定之，無證據不得認定其犯罪事實。
    又不能證明被告犯罪者，應諭知無罪之判決，刑事訴訟法第
    154條第2項、第301條第1項分別定有明文。再按，事實之認
    定，應憑證據，如未能發現相當證據，或證據不足以證明，
    自不能以推測或擬制之方法，為裁判基礎；且認定不利於被
    告之事實須依積極證據，苟積極證據不足為不利於被告事實
    之認定時，即應為有利於被告之認定；另認定犯罪事實所憑
    之證據，雖不以直接證據為限，間接證據亦包括在內，然無
    論直接證據或間接證據，其為訴訟上之證明，須於通常一般
    之人均不致有所懷疑，而得確信其為真實之程度者，始得據
    之為有罪之認定，倘其證明尚未達到此一程度，而有合理之
    懷疑存在，無從使事實審法院得有罪之確信時，即應由法院
    為諭知被告無罪之判決（最高法院40年臺上字第86號、30年
    上字第816號、76年臺上字第4986號判例參照）。
三、公訴人認被告乙○○涉犯販賣甲○○罪嫌，無非係以被告乙○○於臺灣基隆地方法院檢察署96年度偵字第1583號案件（
    下稱另案）中之警、偵訊自白及證人己○○於該案中之證述
    等為據。訊據被告乙○○堅決否認有何販賣甲○○犯行，辯
    稱：因另有第四級毒品案件，以為檢察官是問該案，所以偵
    訊承認，實際上並沒有，是誤會檢察官意思等語，經查：
（一）被告於警偵訊固稱：95年3、4月在吉祥大樓賣K他命給丁○○，約二、三次等語（偵字第1583號卷第7-8頁，第122
      頁，偵字第5232號卷第9頁），惟證人即同案被告丁○○
      否認有向被告乙○○購買第三級毒品甲○○（偵字第1583
      號卷第139頁，基隆地方法院96年少調字第187號卷第15頁
      ，原審卷第49頁），且觀諸監聽譯文，並無證人丁○○與
      被告乙○○於95年3、4月間有何聯絡，亦無任何聯絡交易
      第三級毒品甲○○之事宜等情（偵字第1583號卷第97-119
      頁），是被告上開警偵訊說辭，即無證據可佐，且為被告
      所推翻，依法自不能採為被告有罪之證據。
（二）被告於警偵訊固稱：95年3、4月在基隆火車站賣K他命六
      百元零點五公克給己○○，約一、二次等語（偵字第1583
      號卷第7頁，第122頁，偵字第5232號卷第9頁），然被告
      嗣即否認，而證人己○○於警詢、偵訊及原審固亦稱：向
      被告買K他命等語，惟觀諸證人己○○於警詢稱：我是
      壹公克以新台幣700-800元整向乙○○買的，約有3-4次等
      語（偵字第1580號卷第5頁）；於偵訊稱：去年5、6月
      我是以500元向乙○○買過2、3次甲○○等語（同上偵卷
      第90頁），惟又改稱：好像是我向乙○○買700到800元的
      價格，警詢時印象比較清楚，我是用700元向乙○○買的
      ，我賣出去的也是700元的價格，基隆市區○街上等語（
      同上卷第91頁）；於原審證稱：1包應該是700元，我只
      有1次是買5包，其他兩次，1次買1包，1次買2包，但是1
      包的確定價錢我忘記了，買的第2次、第3次，是朋友拜託
      我的。第一次在基隆市區街上吉祥大樓附近，第二次時間
      太久我忘記了，第三次也是在吉祥大樓附近、好像是5月
      份左右，3次約差1、2個月。我記得1次5包時，是1包700
      元，另外有拿過1包600元等語（原審卷第41-46頁），有
      關購買之價格，或稱七百元，或稱六百元，或稱伍佰元，
      尚有出入，且與被告所稱之六百元零點五公克，亦不相符
      ，而於時間方面，被告稱3、4月間，與證人己○○所指5
      月份，亦有差異，而地點方面，被告稱基隆火車站，而證
      人己○○指是吉祥大樓，迥不相同，顯然對於所謂販毒之
      時間、地點、價格等基本社會事實，均無一相同，則證人
      己○○證述能否為被告上開警偵訊說辭之補強？非無疑問
      ，再參酌證人己○○於原審證稱：跟乙○○買來施用的，
      不能確定那個是甲○○，買了3次只用過1次，那次施用的
      效果頭沒有暈暈的，跟我以前施用甲○○後頭會很暈的效
      果不一樣，一點都沒有暈等語（原審卷第41-42頁），則
      縱認證人己○○向被告乙○○曾購得物品，然該物是否即
      係第三級毒品甲○○，殊非無疑，何況，證人己○○所使
      用之0000000000號行動電話與被告乙○○使用之00000000
      00號行電話之監聽譯文，雖有談及要拿足的「甲○○」等
      情（偵字第1583號卷第101頁），惟其時間係95年9 月2日
      ，並非本件公訴人起訴之3、4月間，亦非證人己○○所稱
      之5月間，從而不能以此佐證被告警偵訊說辭及證人己○○上開說辭，是尚難以證人己○○上開有瑕疵，且無佐證
      之說詞，作為被告警偵訊自白之補強證據，公訴人認此部
      分通訊監察譯文得為不利被告之認定，尚有誤會。
（三）員警持搜索票於95年10月18日，至基隆市○○區○○路69
      之2號被告住處搜索時，僅查獲第四級戊○○○○○○○含
      瓶重33.057公克（此部分犯行業經原審以96年度訴字第42
      1號判處被告乙○○有期徒刑1年2月，嗣經減刑為有期徒
      刑7月確定，並已執行完畢），並未查獲甲○○等情，有
      搜索扣押筆錄及扣押物品清單、原審96年度訴字第421號
      判決書、本院被告前案紀錄表在卷可參（偵字第1580號卷
      第23-26頁，本院卷第23-24頁），是被告警偵訊說辭，亦
      無物證可佐，依法即難以之為認定被告有罪之依據。
（四）被告辯稱：因另有第四級毒品案件，以為檢察官是問該案
      ，所以偵訊承認，實際上並沒有，是誤會檢察官意思等語
      ，經查：觀諸被告於偵訊，檢察官訊問：販賣k他命給丁○○、己○○部分是否認罪？答：認罪，這一件不是已經
      結案？等語（偵字第5232號卷第10頁），顯然被告於偵訊
      時，就案件之內容，是有疑惑存在，然被告所指第四級毒
      品案件，觀諸該案起訴書及判決（本院卷第23、24頁），
      並無賣予何人之事實，則被告豈會與本案混淆？是其所辯
      ，尚難輕信，惟認定犯罪事實應依證據，為刑事訴訟法所
      明定，故被告否認犯罪事實所持之辯解，縱屬不能成立，
      仍非有積極證據足以證明其犯罪行為，不能遽為有罪之認
      定（最高法院30年上字第1831號判例意旨參照）。因此，
      尚難以被告所辯不成立，即為其有罪之認定。
（五）按被告之自白，不得作為有罪判決之唯一證據，仍應調查
      其他必要之證據，以察其是否與事實相符。刑事訴訟法第
      156條第2項規定甚明，故被告雖經自白，仍應調查其他必
      要之證據，以察其是否與事實相符，苟無法證明與事實相
      符，即失其證據之證明力，不得採為判決之基礎。又刑事
      訴訟法第156條第2項規定，被告雖經自白，仍應調查其他
      必要證據，以察其是否與事實相符。立法之目的乃在期以
      補強證據擔保被告自白之真實性；亦即以補強證據之存在
      ，藉以限制自白在證據上之價值。至所謂補強證據，係指
      除該項自白本身以外，其他足資證明自白之犯罪事實確具
      有相當程度真實性之證據而言；雖其所補強者，非以事實
      之全部為必要，但亦須因補強證據與被告自白之相互利用
      ，而足使犯罪事實獲得確信者，始足當之。本件被告雖於
      警詢偵訊自白犯行，惟與證人丁○○、己○○之說詞，及
      通訊監察譯文等不相符合，均不足以補強被告自白，依法
      不能以被告之自白為其有罪之認定。
綜上，檢察官所舉證據，尚有合理懷疑空間，均不足以證明被告
有販賣第三級毒品甲○○之犯行，此外，復查無其他積極證據足
資證明被告有此部分犯行，自屬不能證明被告犯罪，揆諸前開說
明，自應諭知被告無罪。
四、原審同此認定，諭知被告無罪，核無不合。公訴人上訴意旨
    猶以被告自白及證人指述並通訊監察譯文等，原有證據資料
    為爭執，未提出新事證，逕指摘原審判斷不當，為無理由，
    應予駁回。
五、至於通訊監察譯文所示95年9月2日被告與證人己○○談論K
    他命部分，是否涉及販賣第三級毒品？及證人丁○○於偵訊
    稱：被告去年4-6月在他家有拿K他命給我吃乙節（偵字第15
    83號卷第139頁），是否涉及轉讓第三級毒品？均未據起訴
    ，且非本件起訴效力所及，本院無從審究，應由檢察官另行
    依法處理。
六、被告經合法傳喚，無正當理由不到庭，爰不待其陳述，逕行
    判決。
據上論斷，應依刑事訴訟法第371條，第368條，判決如主文。
本案經檢察官姜貴昌到庭執行職務。
中    華    民    國    97    年    8     月    22    日
                  刑事第十八庭審判長法  官  吳鴻章
                                    法  官  陳健順
                                    法  官  周政達
以上正本證明與原本無異。
如不服本判決，應於收受送達後十日內向本院提出上訴書狀，其
未敘述上訴之理由者並得於提起上訴後十日內向本院補提理由書
（均須按他造當事人之人數附繕本）。
                                    書記官  莊昭樹
中    華    民    國    97    年    8     月    22    日


司法院資訊處製作；財團法人民間司法改革基金會備份。
